臺灣桃園地方法院民事裁定　　　　　　100年度監宣字第141號
聲　請　人　朱清淇
相　對　人　朱瑞生
關　係　人　朱黃金蓮
上列當事人間監護宣告事件，本院裁定如下：
    主  文
宣告朱瑞生（男，民國○○年○○月○○日生，身分證統一編號：Ｚ000
000000號）為受輔助宣告之人。
選定朱清淇（男，民國○○年○○月○○日生，身分證統一編號：Ｚ000
000000號）為受輔助宣告人朱瑞生之輔助人。
聲請程序費用由受輔助宣告之人負擔。
    理  由
一、本件聲請意旨略以：聲請人為相對人之父，相對人自民國99
    年11月16日起，因缺氧性腦病變，雖經送醫診治但不見起色
    ，近日甚且已因精神障礙或其他心智缺陷，致不能為意思表
    示或受意思表示，或不能辨識其意思表示之效果。為此依民
    法第14條第1 項、民事訴訟法第597 條第1 項規定，聲請鈞
    院准予對相對人為監護宣告，並依民法第1111條規定指定朱
    清淇為相對人之監護人暨指定朱黃金蓮為會同開具財產清冊
    之人，且命相對人之監護人及會同開具財產清冊之人於監護
    開始後二個月內開具財產清冊陳報鈞院。若鈞院認相對人尚
    未達可宣告監護之程度，則請依民法第14條第3 項、第15之
    1 條第1 項、民事訴訟法第624 之3 條之規定為輔助宣告等
    語，並指定朱清淇為相對人之輔助人，並提出戶籍謄本、殘
    障手冊影本、診斷證明書、親屬系統表、親屬名冊及監護輔
    助宣告同意書等件為證。
二、按法院對於監護宣告之聲請，認為未達因精神障礙或其他心
    智缺陷，致不能為意思表示或受意思表示，或不能辨識其意
    思表示之效果之程度者，得依第15條之1 第1 項規定，為輔
    助之宣告；「對於因精神障礙或其他心智缺陷，致其為意思
    表示或受意思表示，或辨識其意思表示效果之能力，顯有不
    足者，法院得因本人、配偶、四親等內之親屬、最近一年有
    同居事實之其他親屬、檢察官、主管機關或社會福利機構之
    聲請，為輔助之宣告。」，民法第14條第1 、3 項及第15條
    之1分 別定有明文。聲請人陳稱聲請本件目的，係為聲請保
    險理賠。經本院於鑑定機關即陳炯旭診所之鑑定醫師陳炯旭
    前點呼相對人姓名，相對人稱忘記，「（法官問：年齡？）
    （相對人稱：不知道）」「（法官問：是否知聲請人為何人
    ？）（相對人稱：是我爸爸）」「（法官問：何學校畢業？
    ）（相對人答：啟英高中」）（法官問：總統是誰？）（相
    對人答：馬英九）」「（法官問：平日何人照顧？）（相對
    人答：爸爸）」「（法官問：證件何人保管？）（相對人答
    ：爸爸）」「（法官問：可否借給不認識的人？）（相對人
    答：不可以）」「（法官問：之前做何工作？）（相對人答
    ：忘記了）」。鑑定人陳炯旭醫師對相對人心神及身體狀況
    鑑定後初步認為：待檢查完畢以書面報告表示等語，有本院
    100 年07月20日訊問筆錄附卷可稽。另參酌陳炯旭診所出具
    精神鑑定報告書略以：朱員（即相對人）應為器質性失智症
    之個案，目前日常生活需人完全協助，可以口語表達，無經
    濟活動之能力，有部分社會性活動能力，故謂因精神障礙或
    其他心智缺陷，致其為意思表示、受意思表示或辨識意思表
    示之能力顯有不足，朱員大約在1 至2 個月前開始有言語表
    達，且功能有部分改善，未來仍有進一步改善之可能等語，
    有該診所100 年07月21日旭字第1000702-1 號函暨所附精神
    鑑定報告書在卷足按。本院審酌前開民國100 年07月20 日
    訊問情形及陳炯旭診所出具之相對人精神鑑定報告，認相對
    人確因精神障礙或其他心智缺陷，致其為意思表示或受意思
    表示，或辨識其意思表示效果之能力，顯有不足，是本件聲
    請未達因精神障礙或其他心智缺陷，致不能為意思表示或受
    意思表示，或不能辨識其意思表示之效果之程度，爰依民法
    第14條第3 項之規定，宣告相對人為受輔助宣告之人。
三、次按「受輔助宣告之人，應置輔助人。」，民法第1113條之
    1第1項定有明文。又法院為輔助之宣告時，應依職權就配偶
    、四親等內之親屬、最近一年有同居事實之其他親屬、主管
    機關、社會福利機構或其他適當之人選定一人或數人為輔助
    人；法院為選定輔助人前，得命主管機關或社會福利機構進
    行訪視，提出調查報告及建議；法院選定輔助人時，應依受
    輔助宣告之人之最佳利益，優先考量受輔助宣告之人之意見
    ，審酌一切情狀，並注意下列事項：（一）受輔助宣告之人
    之身心狀態與生活及財產狀況。（二）受輔助宣告之人與其
    配偶、子女或其他共同生活之人間之情感狀況。（三）輔助
    人之職業、經歷、意見及其與受輔助宣告之人之利害關係。
    （四）法人為輔助人時，其事業之種類與內容，法人及其代
    表人與受監護宣告之人之利害關係，此觀民法第1113條之1
    第2項準用同法第第1111條第1項、第2項、第1111條之1規定
    甚明。本院經囑請桃園縣社會工作師公會對兩造進行訪視，
    訪視報告略以：（一）、需求評估：相對人為領有身心障礙
    者手冊的極重度植物人，無生活自理能力，有長期生活照顧
    及生活事務代理的需求，家屬表示須以此案代相對人向南山
    保險公司請求保險理賠金，並且代為辦理生活相關事務；（
    二）、建議：聲請人為相對人之父親，並為主要照顧者，且
    支付相對人的照顧費用，經評估相對人的受照顧狀況、聲請
    人的陳述未見明顯異狀等語，此有該公會100年07月14日桃
    姚字第100239號函暨附桃園縣政府社會局社會工作科監護（
    輔助）宣告調查訪視報告在卷可參。本院審酌聲請人為相對
    人之父，並為實際照顧相對人之人，且照顧迄今尚無明顯不
    當情事發生，是由渠繼續照應相對人生活，應屬符合相對人
    之最佳利益，爰依前揭規定選定聲請人朱清淇為相對人朱瑞
    生之輔助人。
四、爰依民事訴訟法第608條第1項、第624條之1第3 項之規定，
    裁定如主文。
中    華    民    國    100    年    7    月    29    日
                  家事法庭 法  官  陳清怡
以上正本係照原本作成。
如不服本裁定關於選定輔助人部分，應於送達後10日內向本院提
出抗告狀，並繳納抗告費新臺幣1,000 元；其餘關於輔助宣告之
部分，不得抗告。
中    華    民    國   100    年    7     月    29    日
                            書記官  楊書棼